臺灣高等法院刑事裁定
                                   110年度毒抗字第1624號
抗  告  人  
即  被  告  林榮坤


上列抗告人即被告因違反毒品危害防制條例案件，不服臺灣宜蘭
地方法院中華民國110年10月22日110年度毒聲字第367號裁定，
提起抗告，本院裁定如下：
    主  文
抗告駁回。                                   
    理  由
一、原裁定意旨略以：被告林榮坤（下稱被告）分別基於施用第
    二級毒品之犯意，先後於㈠民國108年6月12日上午10時28分
    許為臺灣宜蘭地方檢察署（下稱宜蘭地檢署）觀護人採尿時
    回溯96小時內之某時，在宜蘭縣五結鄉某公墓，以燒烤吸食
    煙霧之方式（下稱第1次施用）；㈡於108年8月23日下午2時3
    7分許為宜蘭地檢署觀護人採尿時回溯96小時內之某時，在
    不詳處所、以不詳之方式（下稱第2次施用），各施用甲基
    安非他命1次等事實，業據被告於偵查中坦承不諱，復有宜
    蘭地檢署施用毒品犯尿液檢體監管紀錄表、台灣尖端先進生
    技醫藥股份有限公司（下稱台灣尖端公司）之濫用藥物檢驗
    報告、宜蘭地檢署施用毒品犯採尿報到編號表等件在卷可佐
    ，是被告上開施用第二級毒品之犯行均堪以認定。又被告曾
    因施用毒品案件，最近1 次執行強制戒治記錄，係於90年10
    月29日執行完畢，有其前案紀錄表在卷可參，距本案犯行已
    逾3年，而其本案犯行，前經宜蘭地檢署檢察官以108年度毒
    偵字第544號為附命完成戒癮治療之緩起訴處分（下稱附命
    緩起訴處分）確定後，因其未能於緩起訴處分期間內完成戒
    癮治療、精神治療、心理輔導或其他適當之處遇措施，違背
    預防再犯所為之必要命令，而經檢察官以110年度撤緩字第6
    9號撤銷上開緩起訴處分確定。審酌被告前經檢察官為附命
    緩起訴處分後，卻未能遵命完成戒癮處遇，堪認再次為附命
    緩起訴處分，已難收協助被告戒除毒癮之效，則聲請人宜蘭
    地檢署檢察官（下稱聲請人）於審酌上情後，就本件未再為
    附命緩起訴處分，而係聲請將被告送觀察、勒戒，此屬檢察
    官裁量權之適法行使，並無違背法令或裁量瑕疵，於法即無
    不合，應予准許等語。
二、抗告意旨略以：因疫情導致工作不穩定，經濟收入不佳，故
    未完成緩起訴之團體治療，為此提出抗告，請法院再給予一
    次機會等語。
三、本院之判斷：
　㈠原裁定關於何以認定被告確有上開施用第二級毒品犯行，以
    及應令入勒戒處所施以觀察、勒戒等節，已詳敘其依據及憑
    以認定之理由，核與被告於偵查中之自白、卷附宜蘭地檢署
    施用毒品犯尿液檢體監管紀錄表、台灣尖端公司之濫用藥物
    檢驗報告、宜蘭地檢署施用毒品犯採尿報到編號表、宜蘭地
    檢署檢察官108年度毒偵字第544號緩起訴處分書及110年度
    撤緩字第69號撤銷緩起訴處分書等事證相符。且查，被告上
    開第1 次施用第二級毒品之行為，原經宜蘭地檢署檢察官以
    108年度毒偵字第544號為附命緩起訴處分，其上開第2次施
    用第二級毒品之行為，則為前揭附命緩起訴處分效力所及，
    應適用同一戒癮治療程序，承辦檢察官乃將之併入處理等情
    ，有宜蘭地檢署108年度毒偵字第544號緩起訴處分書暨檢察
    官之簽呈在卷可稽（見毒偵544號卷第37至38頁、毒偵724號
    卷第34頁）。惟因被告未依令於期限內完成戒癮治療，遂經
    檢察官撤銷上開緩起訴處分等節，亦有執行本件戒癮處遇之
    機構即臺北榮民總醫院蘇澳分院110年4月14日函，及宜蘭地
    檢署110年度撤緩字第69號撤銷緩起訴處分書等在卷可參（
    見緩護療165號卷第19頁、撤緩69號卷第5頁），依此可知，
    被告並未完成戒癮治療，況毒品危害防制條例於109年7月15
    日修正施行後，即使完成附命緩起訴處分之戒癮治療處遇，
    仍不得與曾受觀察、勒戒或強制戒治之處遇效果同視（最高
    法院110年度台上字第2096號判決意旨參照）。再參之被告
    本案施用第二級毒品之犯罪時間，距離其先前最後1次執行
    強制戒治，係於90年10月29日停止處分出所，至91年5月24
    日期滿未經撤銷視為執行完畢乙節，期間已逾3年，有其前
    案紀錄表在卷可稽（見本院卷第37頁），則聲請人對被告上
    開施用第二級毒品等行為，依毒品危害防制條例第20條第1
    項、第3項規定，向原審聲請裁定令被告入勒戒處所觀察、
    勒戒，於法有據。是原裁定准許聲請人之本件聲請，並無違
    誤。
　㈡抗告意旨雖以前詞置辯。惟查：
　⒈按毒品危害防制條例第24條第1項規定：本法第20條第1項之
    程序（即對於犯施用第一、二級毒品罪者之令入勒戒處所觀
    察、勒戒），於檢察官先依刑事訴訟法第253條之1第1項、
    第253條之2第1項第4款至第6款或第8款規定，為附條件之緩
    起訴處分時，不適用之。依此規定，可知對於施用毒品者之
    「初犯」及經觀察、勒戒或強制戒治執行完畢釋放後「3年
    後再犯」之人，就戒除毒癮之處遇方式，係得採「觀察、勒
    戒」或「附條件之緩起訴處分」等方式為之。而為使毒品施
    用者獲得有利於戒除毒癮之適當處遇，檢察官即應考量何種
    戒癮處遇方式，係最適合且有利於施用毒品者之戒除毒癮，
    再擇定該最適合之處遇方式為之。
　⒉被告之本件施用毒品犯行，原經檢察官予以附命完成戒癮治
    療之緩起訴處分確定，緩起訴期間2年（即自108年9月25日
    起至110年9月24日止），並令被告應於緩起訴期間內遵守及
    履行之處遇措施與命令如下：㈠至指定之治療機構，接受該
    治療機構之毒品戒癮治療，至完成戒癮治療為止，期程以連
    續1年為限。㈡經該指定之治療機構通知，應於指定之期日前
    往接受藥物治療、心理治療或社會復健治療，至無繼續治療
    必要為止，期程以連續1年為限。㈢緩起訴期間，經該署觀護
    人通知，應於指定之期日至觀護人室接受採尿檢驗。而上開
    應完成戒癮治療之履行期間1年即自108年9月25日起至109年
    9月24日止等節，有上開緩起訴處分書、宜蘭地檢署檢察官
    緩起訴處分命令通知書暨該署108年10月22日函在卷可稽（
    見毒偵544號卷第37至38頁、緩護療165號卷第2、5頁）。然
    被告於前揭期間，卻無故未依指定時間至臺北榮民總醫院蘇
    澳分院接受戒癮治療逾3次，而未完成戒癮治療，且未依指
    定日期於109年2月24日、4月16日、9月1日、9月22日、10月
    28日、12月4日、12月28日，及110年1月20日、2月18日至宜
    蘭地檢署觀護人室接受尿液採驗，經該署多次發函告誡亦均
    無效果等情，有臺北榮民醫院蘇澳分院被告毒品戒癮治療情
    形評估表、110年4月14日函、宜蘭地檢署緩起訴被告二級毒
    品心理輔導治療結案評估摘要表（見緩護療165號卷第10至1
    6、19、20頁），及宜蘭地檢署觀護人室110年4月26日簽呈
    、該署相關函文暨送達證書等在卷可參（見緩字541號卷第1
    7頁、24頁及背面、28頁及背面、45頁及背面、49頁及背面
    、52頁及背面、55、56頁及背面、58頁及背面、59頁及背面
    、62頁及背面）。按此，可知被告並未依檢察官之命令完成
    戒癮治療之處遇措施，且未依令至宜蘭地檢署觀護人室接受
    尿液採驗，復對於檢察官之一再告誡均置之不理，足見其遵
    守法紀之觀念欠佳，配合緩起訴戒癮治療之自律性顯然不足
    ，自不適合重行為緩起訴之戒癮處遇。從而，檢察官以被告
    上開緩起訴戒癮處遇成效不彰，因而裁量擇定以觀察勒戒方
    式對被告施以戒癮處遇，所為裁量並無濫權或違法不當之處
    。
　⒊至於抗告意旨所稱因疫情因素致工作不穩定收入未佳，故未
    完成緩起訴之戒癮治療等節。惟依卷內宜蘭地檢署觀護輔導
    紀要之記載略以：個案捕鰻魚幼苗，月收入約新臺幣（下同
    ）12000元；於清明節前後從事掃墓工作，日薪可拿1萬元左
    右；從事土水（日薪2000元），本月約工作6天，個案表示
    目前收入尚可應付生活上支出；個案從事土水（日薪2000元
    ），表示收入尚可等語（見緩字第541號卷第22頁背面、第3
    0頁背面、第34頁背面、第42頁背面），可知被告雖收入不
    豐，但尚可應付生活上支出，則被告所辯因無收入未佳而未
    完成戒癮治療乙節，尚難認有據。況毒品危害防制條例關於
    觀察勒戒之相關規定，係屬強行規定，被告本件所為之施用
    第二級毒品犯行，既不再適合附條件之緩起訴戒癮處遇，依
    法即應令入勒戒處所施以觀察、勒戒，並無例外，是其請求
    再給予附條件之緩起訴戒癮處遇，為無理由。
四、綜上所述，原審裁定以被告施用第二級毒品之犯行事證明確
    ，且其本次施用第二級毒品之犯罪時間距離其前次強制戒治
    執行完畢已逾3年，而依檢察官之聲請，裁定令其入勒戒處
    所施以觀察、勒戒，核無違誤。抗告意旨仍執前詞抗告，為
    無理由，應予駁回。
據上論斷，應依刑事訴訟法第412條，裁定如主文。
中　　華　　民　　國　　110 　年　　12　　月　　6 　　日
                  刑事第二十二庭審判長法　官  王美玲
                                      法  官  葉韋廷
                                      法  官  陳銘壎
以上正本證明與原本無異。
不得再抗告。
                                      書記官  吳思葦
中　　華　　民　　國　　110 　年　　12　　月　　6 　　日